臺灣雲林地方法院刑事判決
109年度易字第722號
公  訴  人  臺灣雲林地方檢察署檢察官
被      告  蔡孟翰



上列被告因毒品危害防制條例案件，經檢察官聲請以簡易判決處
刑（109年度毒偵字第531號），本院斗六簡易庭認為不宜以簡易
判決處刑（本院原案號：109年度六簡字第194號），改依通常程
序審理，本院判決如下：
    主  文
本件公訴不受理。
    理  由
一、聲請簡易判決處刑意旨略以：被告蔡孟翰基於施用第二級毒
    品之犯意，於民國109年4月20日凌晨2時30分許，在臺北市○
    ○區○○○路0段00巷0號4樓之友人住處內，以將甲基安非他命
    置於玻璃球內再點火燒烤後吸食所生煙霧之方式，施用第二
    級毒品甲基安非他命1次。嗣於同日上午9時23分許，經警據
    報前往上址查緝，當場扣得其與孟令武（由檢察官另案偵辦
    中）共同持有、沾有甲基安非他命之吸食器3組及沾有甲基
    安非他命之殘渣袋1個，復經警採集其尿液送驗，檢驗結果
    呈安非他命、甲基安非他命之陽性反應。因認被告涉犯毒品
    危害防制條例第10條第2項之施用第二級毒品罪嫌等語。
二、按起訴之程序違背規定者，應諭知不受理之判決，並得不經
    言詞辯論為之，刑事訴訟法第303條第1款、第307條分別定
    有明文。此所稱之起訴程序違背規定，係指檢察官提起公訴
    之訴訟行為於程序上有違法律之規定而言，至「起訴」（含
    聲請簡易判決處刑）者，係指案件繫屬於法院之日，此觀最
    高法院90年度台非字第368號判決意旨自明。又毒品危害防
    制條例第20條、第23條規定，業於109年1月15日修正公布，
    並於同年7月15日施行。而我國對於施用毒品者進入司法程
    序之戒癮治療方式，係採取毒品危害防制條例第20條第1項
    、第2項規定之「觀察、勒戒或強制戒治」及同條例第24條
    第1項所定「附命完成戒癮治療之緩起訴處分」雙軌制（第2
    4條規定雖於109年1月15日同經修正公布，惟尚未經行政院
    公告施行，是修正前之第24條仍為現行有效規定），其目的
    同在給予施用毒品者戒毒自新機會。是以，被告既同意參加
    「戒癮治療」，並由檢察官採行「附命完成戒癮治療之緩起
    訴處分」方式，且完成「附命完成戒癮治療之緩起訴處分」
    所採用之戒癮治療完畢，自毋庸復行採取「觀察、勒戒或強
    制戒治」方式，重啟戒除毒癮以代替刑罰之處遇程序（最高
    法院109年度台非字第76號判決參照）。換言之，當被告經
    「附命緩起訴」，且完成戒癮治療，始得認其事實上已接受
    等同「觀察、勒戒或強制戒治」執行完畢釋放之處遇，若被
    告其後於3年內再犯施用第一、二級毒品罪，顯見其再犯率
    甚高，此時應依修正後之毒品危害防制條例第23條第2項規
    定，逕行追訴（提起公訴或聲請簡易判決處刑）。
三、經查：
  ㈠聲請簡易判決處刑意旨所指被告施用第二級毒品之事實，業
    據被告於警詢、偵訊時坦承不諱，且有臺灣尖端先進生技醫
    藥股份有限公司109年5月5日濫用藥物檢驗報告、臺北市政
    府警察局偵辦毒品案件尿液檢體委驗單、臺北市政府警察局
    中山分局109年4月20日搜索、扣押筆錄暨扣押物品目錄表、
    扣押物品收據、交通部民用航空局航空醫務中心毒品鑑定書
    等證據資料在卷可佐，是被告於上開時、地施用第二級毒品
    甲基安非他命之犯行，堪予認定。
  ㈡被告本案施用第二級毒品案件，係於前述毒品危害防制條例
    修正施行後之109年7月20日繫屬於本院，有臺灣雲林地方檢
    察署（下稱雲林地檢署）109年7月20日雲檢原人109毒偵531
    字第1099019934號函上之本院收文章戳足憑（見本院六簡卷
    第9頁），則依毒品危害防制條例第35條之1第2款前段規定
    ，本案即應適用修正後毒品危害防制條例之規定。且查，被
    告曾因2次犯施用第二級毒品案件，先後經雲林地檢署檢察
    官以①107年度毒偵字第2305號、②108年度毒偵字第741號作
    成附命完成戒癮治療、定期至雲林地檢署觀護人室進行追蹤
    輔導及尿液毒品檢驗、戒癮治療期程屆滿後定期接受尿液毒
    品及其代謝物檢驗等預防再犯所為必要命令之緩起訴處分確
    定，其中①之前往指定機構完成戒癮治療之履行期間為108年
    5月6日至109年5月5日，緩起訴期間為108年5月6日至110年5
    月5日；②之前往指定機構完成戒癮治療之履行期間為108年9
    月27日至109年5月5日，緩起訴期間為108年9月27日至110年
    9月26日，而被告係於109年5月5日完成至戒癮治療機構即國
    立成功大學醫學院附設醫院斗六分院（下稱成大斗六分院）
    接受戒癮治療之條件，並經該院於109年5月6日、同年月9日
    、同年月12日3次採檢被告之尿液，結果均呈安非他命類之
    陰性反應，合於毒品戒癮治療實施辦法及完成治療認定標準
    第9條第1項規定，視為完成戒癮治療等情，有上開①、②之緩
    起訴處分書、雲林地檢署緩起訴處分被告參與毒品減害計畫
    替代療法執行登記表、成大斗六分院109年5月22日成醫斗分
    精字第1090002836號函暨所附雲林地檢署緩起訴處分毒品戒
    癮治療結案評估摘要表、刑案系統觀護終結原因表在卷可參
    （見本院易字卷第23至29、35至43頁）。惟被告係於109年4
    月20日凌晨2時30分許犯本案施用第二級毒品案件，顯係於
    其完成上開戒癮治療之前所犯，揆諸前揭最高法院判決意旨
    ，因被告斯時尚未完成戒癮治療，自難認其事實上已接受等
    同「觀察、勒戒或強制戒治」執行完畢釋放之處遇。而被告
    為本案犯行前，既未曾因施用毒品案件，經觀察、勒戒或強
    制戒治，又尚未履行完成前開緩起訴處分所附接受戒癮治療
    之條件，是其本案犯行即應視同初犯，依修正後毒品危害防
    制條例第20條第1項、現行同條例第24條等規定，應由檢察
    官基於一次性之整體規劃而予以處遇程序，視被告個案情形
    ，是否適合「觀察、勒戒或強制戒治」或給予「附命完成戒
    癮治療緩起訴處分」，不得逕予追訴、處罰（最高法院109
    年度台上字第3826號判決意旨參照）。然檢察官就本案逕向
    本院聲請以簡易判決處刑，於法未合，且本院亦無從替代檢
    察官為前揭合義務性之裁量處遇，應認本案起訴程序違背規
    定，且無從補正，爰不經言詞辯論，逕諭知不受理之判決。
據上論斷，應依刑事訴訟法第452條、第303條第1款、第307條，
判決如主文。
本案經檢察官黃瑞盛聲請以簡易判決處刑。
中　　華　　民　　國　　110 　年　　2 　　月　　19　　日
                  刑事第六庭  法  官  蘇珈漪
以上正本證明與原本無異。
如不服本判決應於收受判決後 20 日內向本院提出上訴書狀，並
應敘述具體理由；其未敘述上訴理由者，應於上訴期間屆滿後20
 日內向本院補提理由書。「切勿逕送上級法院」。
                              書記官  曾百慶
中　　華　　民　　國　　110 　年　　2 　　月　　19　　日